【裁判字號】    99,訴,1828
【裁判日期】    991105
【裁判案由】    所有權移轉登記
【裁判全文】
臺灣高雄地方法院民事裁定              99年度訴字第1828號
原      告  甲○○
被      告  財政部國有財產局台灣南區辦事處
法定代理人  李政宗
訴訟代理人  乙○○
上列當事人間請求所有權移轉登記事件，本院裁定如下：
    主  文
原告之訴駁回。
訴訟費用由原告負擔。
    理  由
一、原告主張：伊於民國92年7 月29日借用訴外人鍾永泉之名義
    ，購買坐落高雄縣鳳山市○○段2146-18 地號土地暨其上同
    段3993建號即門牌號碼高雄縣鳳山市○○○路262 巷2 號房
    屋（下稱系爭房地），嗣鍾永泉於94年6 月20日死亡，其繼
    承人均拋棄繼承，經法院指定被告為遺產管理人，伊乃本於
    借名契約終止後之法律關係，對被告起訴請求確認伊就系爭
    房地有請求返還之債權存在，經台灣高等法院高雄分院以96
    年度上字第120 號判決伊勝訴確定，惟被告於上開案件判決
    確定後仍拒絕將系爭房地所有權移轉登記與伊，為此爰依上
    開確定判決，聲明求為判令：被告應將被繼承人鍾永泉之遺
    產即系爭房地返還並配合辦理移轉登記予原告；並陳明願供
    擔保請准宣告假執行。
二、按當事人不得就已起訴之事件，於訴訟繫屬中，更行起訴；
    於本案經終局判決後將訴撤回者，不得復提起同一之訴；除
    別有規定外，確定之終局判決就經裁判之訴訟標的，有既判
    力，民事訴訟法第253 條、第263 條第2 項、第400 條第1
    項分別定有明文。又起訴違背第253 條、第263 條第2 項之
    規定，或其訴訟標的為確定判決之效力所及者，法院應以裁
    定駁回之，民事訴訟法第249 條第1 項第7 款亦定有明文。
    此即民事訴訟法上一事不再理之原則，而所謂同一事件，必
    同一當事人，就同一訴訟標的而為訴之同一聲明，若此之者
    有一不同，自不得謂為同一事件（最高法院90年度台抗字第
    221 號裁定意旨參照）。再者，在第二審為訴之變更，如屬
    合法，原有之訴之訴訟繫屬消滅，其在第一審所提起之訴視
    為撤回；簡言之，在第二審為訴之變更係合法而應准許者，
    原訴即視為撤回而消滅（最高法院74年台上字第2512號、86
    年台上字第2553號、87年台上字第2313號、90年台上字第
    861 號判決意旨參照）。
三、查原告前提起之本院95年度訴字第2455號所有權移轉登記事
    件，當事人及所訴之原因事實與本件相同，訴訟標的為本於
    終止借名登記關係及所有權，訴之聲明為請求判命被告應將
    系爭房地所有權移轉登記予原告，而該前訴經本院終局判決
    原告敗訴，原告不服提起上訴，於臺灣高等法院高雄分院以
    96年度上訴字第120 號審理時，原告將該訴變更為請求確認
    原告就被繼承人鍾永泉之遺產即系爭房地有請求返還之債權
    存在，經該院認其訴之變更為合法，並判決原告勝訴確定等
    情，業經本院調取上開卷宗核閱屬實。原告既將經本院終局
    判決之95年度訴字第2455號請求所有權移轉登記之訴，於第
    二審法院審理時，合法變更為確認請求返還債權存在之訴，
    其在第一審所提起之訴視為撤回而終結。本件原告所提起之
    訴（即後訴），關於聲明請求被告將系爭房地辦理所有權移
    轉登記予原告部分，核與本院95年度訴字第2455號請求所有
    權移轉登記之訴，其當事人、訴訟標的及訴之聲明均相同，
    係屬同一之訴；關於聲明請求被告應返還系爭房地部分，核
    與臺灣高等法院高雄分院96年度上訴字第120 號確認請求返
    還債權存在之訴，其當事人、訴訟標的及訴之聲明均相同，
    顯係同一之訴而應受前訴確定判決效力所及；揆諸首揭法律
    規定及判決意旨，原告自不得復行提起本件訴訟。是以，本
    件訴訟之訟訴要件有所欠缺，且此瑕疵並不可以補正，其訴
    為不合法，應予駁回
三、依民事訴訟法第249 條第1 項第7 款、第95條、第78條，裁
    定如主文。
中    華    民    國    99    年    11    月    5     日
                  民事第六庭  法  官  林書慧
正本係照原本作成。
如對本裁定抗告須於裁定送達後10日內向本院提出抗告狀，並繳
納裁判費新台幣1,000元。
中    華    民    國    99    年    11    月    5     日
                                書記官  史華齡

司法院資訊處製作；財團法人民間司法改革基金會備份。
